【裁判字號】    89,訴,1048
【裁判日期】    890614
【裁判案由】    清償借款等
【裁判全文】
臺灣高雄地方法院民事判決  八十九年度訴字第一○四八號
    原      告  中國信託商業銀行股份有限公司
    法定代理人  己○○
    送達代收人  戊○○
    被      告  甲○○
                丁○○
                丙○○
                乙○○
右當事人間清償借款等事件，本院判決如左：
    主      文
被告應連帶給付原告新台幣壹佰柒拾陸萬肆仟玖佰零陸元，及其中新台幣壹佰柒拾壹
萬肆仟伍佰肆拾肆元自民國八十九年一月十九日起至清償日止，按年息百分之九點九
五計算之利息，並自民國八十八年二月十九日起至清償日止，逾期在六個月以內者，
按上開利率百分之十；逾期超過六個月者，按上開利率百分之二十計算之違約金。
訴訟費用由被告連帶負擔。
    事      實
甲、原告方面：
一、聲明：如主文所示。
二、陳述：
（一）被告甲○○邀同訴外人王光財為連帶保證人，於民國八十五年七月二十二日向
      原告借款新台幣（下同）三百四十萬元，約定自八十五年七月二十二日起至一
      ○五年七月二十二日止，分二百四十期按月攤還本息，利息則按年息百分之九
      點五採機動利率計付，如未按期給付，即喪失期限利益，全部債務視為到期，
      且如逾期清償，在六個月以內者，另按上開利率百分之十，超過六個月者，按
      上開利率百分之二十計付違約金。
（二）詎被告甲○○自八十七年八月二十二日起即未繳納本息（利率為年息百分之九
      點九五），依上開約定全部債務視同到期，經原告聲請鈞院拍賣被告提供之抵
      押物，獲償一百九十一萬五千三百九十五元，尚欠一百七十六萬四千九百零六
      元，內含五萬零三百六十二元之違約金及如主文所示之利息、違約金，迄未清
      償，而連帶保證人王光財已於八十七年一月十日死亡，被告丁○○為王光財之
      妻，被告丙○○及乙○○為王光財之子，均為王光財之繼承人，且未拋棄繼承
      ，依法自應繼承王光財本件之連帶保證責任，為此提起本件訴訟。
三、證據：提出借據、約定書、授信交易明細查詢單及本院八十八年度執字第八四八
    三號強制執行金額計算書分配表各一件及被告戶籍謄本三件為證。
乙、被告方面：
    被告均未於言詞辯論期日到場，亦未提出書狀作何聲明或陳述。
    理      由
一、本件被告均經合法通知，未於言詞辯論期日到場，核無民事訴訟法第三百八十六
    條所列各款情形，爰依原告之聲請，由其一造辯論而為判決。
二、本件原告主張被告甲○○邀同訴外人王光財為連帶保證人，於八十五年七月二十
    二日向原告借款三百四十萬元，約定自八十五年七月二十二日起至一○五年七月
    二十二日止，分二百四十期按月攤還本息，利息則按年息百分之九點五採機動利
    率計付，如未按期給付，即喪失期限利益，全部債務視為到期，且如逾期清償，
    在六個月以內者，另按上開利率百分之十，超過六個月者，按上開利率百分之二
    十計付違約金。詎被告甲○○自八十七年八月二十二日起即未繳納本息（利率為
    年息百分之九點九五），經原告聲請本院拍賣被告提供之抵押物，獲償一百九十
    一萬五千三百九十五元，尚欠一百七十六萬四千九百零六元，內含五萬零三百六
    十二元之違約金及如主文所示之利息、違約金，迄未清償，而連帶保證人王光財
    已於八十七年一月十日死亡，被告丁○○為王光財之妻，被告丙○○及乙○○為
    王光財之子，均為王光財之繼承人，且未拋棄繼承等事實，已據原告提出借據、
    約定書、授信交易明細查詢單及本院八十八年度執字第八四八三號強制執行金額
    計算書分配表各一件及被告戶籍謄本三件為證，核屬相符，而被告經合法通知既
    均未到庭陳述，亦未提出書狀作何聲明或陳述以供本院審酌，依本院調查證據結
    果，堪信原告主張為真實。
三、按繼承人自繼承開始時，除法律另有規定或權利義務專屬於被繼承人本身者外，
    承受被繼承人財產上之一切權利義務，為民法第一千一百四十八條所明定。而消
    費借貸關係性質上屬於財產上之權利義務關係，是如就消費借貸為連帶保證者，
    該連帶保證自同屬財產上之權利義務關係，自得由為連帶保證之被繼承人之繼承
    人承受其連帶保證之權利義務，則本件原告主張被告丁○○、丙○○及乙○○應
    應承受原連帶保證人王光財之權利義務洵屬有據。
四、次按消費借貸契約，借用人應於約定期限內，返還與借用物種類、品質、數量相
    同之物；又遲延之債務，以支付金錢為標的者，債權人得請求依法定利率計算之
    遲延利息，但約定利率較高者，仍從其約定利率；再數人負同一債務，明示對於
    債權人各負全部給付之責任者，為連帶債務；連帶債務之債權人，得對於債務人
    之全體，同時請求全部之給付，且連帶債務未全部履行前，全體債務人仍負連帶
    責任，民法第四百七十八條前段、第二百三十三條第一項、第二百七十二條第一
    項、第二百七十三條分別定有明文。又對於一人負擔數宗債務而其給付之種類相
    同者，如清償人所提出之給付不足清償全部債額時，除當事人另有約定外，自應
    依民法第三百二十一條之規定，由清償人於清償時指定其應抵償之債務，如清償
    人未為指定，即應依同法第三百二十二之規定定其應抵充之債務，非債權人所得
    任意充償某宗債務，有最高法院四十四年年台上字第九二三號判例可資參照。又
    清償人所提之給付，應先抵充費用，次充利息，次充原本。其依民法第三百二十
    一條及第三百二十二條規定抵充債務者亦同，亦為民法第三百二十三條所明定。
五、經查原告因強制執行拍賣被告提供抵押系爭借款債權之不動產至八十九年一月二
    十一日分配時，尚有一百七十六萬四千九百零六元之債權未獲清償，而上述分配
    時系爭債權之違約金金額為五萬零三百六十二元乙節，有原告提出之本院八十八
    年度執字第八四八三號民事執行處強制執行金額計算書分配表在卷可稽，而原告
    與被告甲○○及訴外人王光財間就被告提出之給付不足清償全部債權額時，並未
    約定其抵充之順序，亦有原告提出之借據及約定書存卷可按，本件被告復未指定
    其應抵充之債務順序，揆諸前開說明，自應依民法第三百二十二條及第三百二十
    三條規定定其應抵充之債務。又清償原本係較清償違約金能使債務人獲益最多，
    是就本件債權已到期之違約金，其抵充順序自當劣於未清償之本金，且違約金亦
    非兩造約定得加計利息及違約金之事項，是原告就上開分配時未受償之違約金，
    自不得滾入本金再生利息及違約金。從而原告依消費借貸、繼承及連帶保證之法
    律關係，請求被告連帶給付如主文所示之本利及違約金，即屬正當，應予准許。
據上論結，本件原告之訴為有理由，依民事訴訟法第三百八十五條第一項前段、第八
十五條第二項，判決如主文。
中      華      民      國    八十九    年      六      月     十四     日
                              臺灣高雄地方法院民事第五庭
~B審判長法官  楊惠欽
~B法      官  張維君
~B法      官  林雯娟
右為正本係照原本作成。
如對本判決上訴，須於判決送達後廿日內向本院提出上訴狀。
中      華      民      國    八十九    年      六      月     十四      日
~B法院書記官  洪烽崇


司法院資訊處製作；財團法人民間司法改革基金會備份。
